【裁判字號】    97,訴,2197
【裁判日期】    980309
【裁判案由】    侵權行為損害賠償
【裁判全文】
臺灣板橋地方法院民事判決              97年度訴字第2197號
原      告  甲○○
                      樓
被      告  乙○○
                      樓
上列當事人間請求侵權行為損害賠償事件，經本院刑事庭移送前
來（附民案號：97年度交附民字第162 號）本院於中華民國98年
2月20日言詞辯論終結，判決如下：
    主    文
被告應給付原告新臺幣拾陸萬壹仟零拾壹元。
原告其餘之訴駁回。
訴訟費用由被告負擔二分之一，餘由原告負擔。
    事實及理由
一、原告主張：被告乙○○於民國96年6 月24日11時55分許，駕
    駛車牌號碼CSF-807 號普通重型機車，沿台北縣中和市○○
    街往立人街14巷方向行駛，途經台北縣中和市○○街14巷77
    號前，理應注意車輛行至無號誌路口，左方車應暫停讓右方
    車先行，而依當時情形，又無不能注意之情事，竟疏於注意
    ，未依規定禮讓右方車先行，而與右方由原告所駕駛沿台北
    縣中和市○○街14巷77號旁巷道往民有街75巷方向行駛之車
    牌號碼CCY-111 號普通重型機車發生撞擊，造成原告因而倒
    地，致受有左側鎖骨粉碎性骨折之傷害。為此，依侵權行為
    之法律關係，請求被告賠償下列損害：(一)醫藥費用新臺幣（
    下同）45,000元。(二)看護費16萬元：原告受傷後，由姊妹邱
    麗香看護，每日看護費2,000 元，合計支出看護費16萬元。
    (三)交通費用3 萬元。(四)復建費144,400 元。(五)工作失能6 個
    月之損失240,600 元。(六)精神慰撫金18萬元。併為聲明：被
    告應給付原告80萬元。
二、被告則以：被告亦因本件車禍而受傷，且發生車禍後，原告
    原本是送到財團法人佛教慈濟醫院（下稱慈濟醫院）醫治，
    被告是等到原告治療完畢之後，才送原告回家，依當時慈濟
    醫院骨科醫生之診斷，原告是不用開刀的，原告後來到其他
    醫院治療的事實及情況，被告都不瞭解等語資為抗辯，併為
    答辯聲明：原告之訴駁回。
三、原告主張被告於前揭時地駕駛普通重型機車，因過失與原告
    發生車禍，致原告受傷之事實，業據提出慈濟醫院台北分院
    診斷證明書影本、馬偕紀念醫院（下稱馬偕醫院）診斷證明
    書影本、財團法人徐元智先生醫藥基金會附設亞東紀念醫院
    （下稱亞東醫院）診斷證明書影本、行政院國軍退除役官兵
    輔導委員會台北榮民總醫院（下稱榮民總醫院）診斷證明書
    影本各1 紙為證（見本院訴字卷第33、37、42、56頁），且
    有道路交通事故調查報告表、現場相片、車損照片、台灣省
    台北縣區車輛行車事故鑑定委員會97年4 月7 日北縣鑑字第
    09751801 38 號函暨其檢附之鑑定意見書附於台灣板橋地方
    法院檢察署97年度他字第446 號偵查卷內可稽，有上開偵查
    影卷在卷可參，並為被告所不爭執，堪信為真實。
四、按因故意或過失，不法侵害他人之權利者，負損害賠償責任
    ；又不法侵害他人之身體或健康者，對於被害人因此喪失或
    減少勞動能力或增加生活上之需要時，應負損害賠償責任；
    不法侵害他人身體、健康、名譽、自由、信用、隱私、貞操
    或不法侵害其他人格法益而情節重大者，被害人雖非財產上
    之損害，亦得請求賠償相當之金額；民法第184 條第1 項前
    段、第193 條第1 項、第195 條第1 項前段分別定有明文。
    本件被告因過失不法侵害原告之身體，已如前述，是原告主
    張被告應對其負侵權行為損害賠償責任，於法有據。茲就原
    告請求賠償之金額分述如下：
  (一)醫療費用45,000元：
    原告主張其因受本件傷害就醫，計支出醫療費用45,000元之
    事實，固據提出慈濟醫院醫療費用收據影本3 紙（見本院訴
    字卷第34至36頁）、馬偕醫院醫療費用收據影本4 紙（見本
    院訴字卷第38至41頁）、榮民總醫院醫療費用收據影本16紙
    （見本院訴字卷第57至64頁）、亞東醫院醫療費用收據影本
    30紙（見本院訴字卷第43至50頁、第84至91頁反面）、獻寶
    中醫診所醫療費用收據影本55紙（見本院訴字卷第68頁、第
    71至73頁）、許醫師復建科診所醫療費用收據影本14紙（見
    本院訴字卷第92至95頁）為證。惟經核算上開單據所列載原
    告於慈濟醫院支出之費用合計為2,130 元，其中證明書費24
    0 元非屬醫療或必要費用，應予扣除。於馬偕醫院支出之費
    用合計1,120 元，其中證明書費100 元非屬醫療或必要費用
    ，應予扣除。於亞東醫院支出之費用合計應為11,667元，其
    中3 筆證明書費240 元、240 元、200 元非屬醫療或必要費
    用，應予扣除。於榮民總醫院支出之費用合計為2,847 元，
    其中證明書費150 元非屬醫療或必要費用，應予扣除。於許
    醫師復建科診所支出之醫療費用合計應為1,150 元，非如原
    告明細表所載1,300 元。另原告已於前開多家西醫院接受治
    療、復健，是其另於獻寶中醫診所支出之費用25,700元，不
    能證明為必要之醫療費用，均應予剔除。故原告此部分損害
    ，應為17,744元（計算式：2,130-240+1,120-100+11,000-0
    00-000-000+2,847-150+1150=17,744）。至被告辯稱：其於
    車禍發生時送原告至慈濟醫院治療完畢才送原告回家，於慈
    濟醫院之醫療費用係被告支付，其後到其他醫院之治療情形
    ，被告均不了解，原告應無至亞東醫院開刀之必要一節，經
    查原告因本件車禍所受之傷害為左鎖骨粉碎性骨折，經慈濟
    醫院以8 字肩帶固定，需經復健治療，有慈濟醫院台北分院
    診斷證明書影本附卷可參（見本院訴字卷第33頁），並經本
    院向慈濟醫院查明，有該院台北分院97年11月18日慈新醫文
    字第971342號函及隨函所附病情說明書在卷可稽（見本院訴
    字卷第200 至201 頁），是原告之傷勢當無可能如被告所辯
    ，於96年6 月24日車禍發生當日經慈濟醫院急診即可立即痊
    癒。且經本院另向亞東醫院函查原告手術原因等事項結果，
    經該院於以98年1 月14日亞歷字第0986410036號函覆本院以
    ：原告於96年7 月10日至該院骨科門診，因疼痛異常由急診
    入院，診斷為左鎖骨粉碎性骨折，主因與96年6 月24日車禍
    應有關係，96年7 月11日行開放性復位、鋼板固定術，96年
    7 月15日出院，改門診追蹤治療，原告於7 月中開始復建，
    左肩於97年12月門診時仍有明顯疼痛及關節活動受限，尚須
    復健一段時間等語，有上開函文在卷可稽（見本院訴字卷第
    219 頁），故原告於車禍當日雖至慈濟醫院急診，惟後續確
    有為手術、復健等治療之必要。另被告辯稱原告車禍當天於
    慈濟醫院之醫療費用係其所支出一節，則未舉證證明，亦不
    足採。故原告此部分損失，於17,744元範圍內，應屬可採。
  (二)看護費160,000元：
    原告主張其因本件車禍受傷，由其姊妹邱麗香看護，每日看
    護費2,000 元，計支出看護費用16萬元一節，業據提出邱麗
    香出具之證明書影本一紙為證（見本院訴字卷第31頁）。經
    本院函詢亞東醫院結果：原告因本件車禍受傷，經亞東醫院
    手術治療，術後需請人全日看護10週，有該院98年1 月14日
    亞歷字第0986410036號函在卷可稽（見本院訴字卷第219 頁
    ）。另查台北縣內病患僱請居家看護工，全日班費用每日
    2,000 元係屬一般合理金額，亦有台北縣醫院看護工職業工
    會96年8 月16日北縣病護詢字第9615號函影本在卷可參。因
    此原告其此部分主張，以每日2,000 元計算之10週（即70日
    ）之看護費損失，合計140,000 元，應屬有據，逾140,000
    元部分，則應予剔除。
  (三)交通費用30,000元：
    原告主張：其因本件車禍受傷，往返各醫院支付交通費用共
    計30,000元一節，依原告所提明細表（見本院訴字卷第28至
    30頁）及計程車費收據影本55紙（見本院訴字卷第34至36頁
    、38至41頁、51至55頁、65至66頁、74至83頁），原告支出
    之車資合計28,664元，其中97年1 月4 日至慈濟醫院請領證
    明書之車資620 元、往來住家至獻寶中醫診所之車資計16,2
    86元，皆非屬必要費用，均應予剔除。是原告此部分所受有
    損失應為11,758元（計算式：28,000-000-00,286=11,758）
    。
  (四)復建費144,400 元：
    原告主張：其日後需再開刀取出鋼板、鐵線及住院、門診之
    醫療費、看護費、車資等，所需復健相關費用144,400 元部
    分，並未提出任何證據證明，且經本院向亞東醫院函查原告
    因本件車禍受傷，預估尚需支出多少復健費用結果，經該院
    函覆稱原告所需復健費用已有醫療費用收據可參考，有該院
    98年1 月14日亞歷字第0986410036號函在卷可稽（見本院訴
    字卷第219 頁）。因此，原告此部分主張，即不足採。
  (五)不能工作之損失240,600元：
    原告主張：其於寶齡富錦生技股份有限公司擔任外勤業務工
    作，每月底薪40,100元，因本件車禍受傷，致6 個月無法工
    作，故工作收入損失240,600 元（40,100×6=240,600） 一
    節，業據提出勞工保險卡影本（見本院訴字卷第32頁）為證
    ，被告對於原告受傷前，每月有工作收入40,100元並無爭執
    。又經本院向亞東醫院函詢原告於96年7 月10日至該院急診
    入院，並經手術治療，自96年7 月10日起需休養多久始能從
    事上開工作結果，經該院回覆稱：原告休養4 個月可恢復原
    來工作，有該院98年1 月14日亞歷字第0986410036號函在卷
    可稽（見本院訴字卷第219 頁）。因此，原告此部分不能工
    作之損失，應以自96年6 月24日本件車禍發生時起至96年11
    月9 日止（即96年7 月10日起算4 個月），合計4 個月又16
    天之薪資181,787 元計算（計算式：40,100元×4+40,100元
    ×16/30= 181,787元；元以下四捨五入），逾此部分，即無
    可採。
  (六)精神慰撫金18萬元：
    原告主張其因本件車禍，精神上受有痛苦，故請求精神慰撫
    金18萬元等語。茲審酌原告為49年8 月20日生，有其年籍資
    料在卷可參，於本件車禍發生時為46歲，及其陳稱為高中畢
    業，於生技公司擔任外勤業務工作，月入40,100元，因本件
    車禍受有左側鎖骨粉碎性骨折之傷害；及被告為33年3 月6
    日生，亦有其年籍資料在卷可稽，於本件車禍發生時為63歲
    ，並陳稱其為小學畢業，從事資源回收工作，月入約3 、4
    千元等兩造之身分、地位、被告侵害程度等一切情狀，認原
    告請求精神慰撫金18萬元尚屬過高，應予核減為10萬元，始
    為允適。
  (七)綜上，原告因本件車禍所受之損害共計451,289 元（計算式
    ：17,744+140,000+11,758+181,787+100,000=451,289）。
五、再按損害之發生或擴大，被害人與有過失者，法院得減輕賠
    償金額或免除之，民法217 條定有明文。本件被告駕駛普通
    重型機車，行經無號誌路口，左方車未讓右方車先行，而發
    生本件車禍，致原告受傷，固難辭其過失責任。然原告駕駛
    普通重型機車，未注意車前狀況為肇事次因，故同為本件車
    禍之肇事原因，有台灣省台北縣區車輛行車事故鑑定委員會
    鑑定意見書附於台灣板橋地方法院檢察署97年度他字第446
    號偵查卷可稽（見上開偵查卷第29至30頁），原告自與有過
    失。本院審酌兩造肇事原因、過失情節、程度等一切情狀，
    認原告就本件損害之發生應負1/5 之過失責任，故依上開法
    文規定，減輕被告1/5 之賠償金額，則原告得向被告請求之
    損害賠償金額為361,031 元（計算式：451,289 元×1/5=90
    ,258 元 ；451,289 元-90,258 元=361,031元；元以下四捨
    五入）。
六、從而，原告依據侵權行為法律關係，請求被告賠償361,031
    元為有理由，應予准許；逾此部分之請求，為無理由，應予
    駁回。
結論：本件原告之訴為一部有理由，一部無理由，依民事訴訟法
第79條，判決如主文。
中    華    民    國    98    年    3     月    9     日
                  民事第一庭    法  官  黃信樺
以上正本，係照原本作成。
如對本判決上訴，須於判決送達後20日內向本院提出上訴狀
中    華    民    國    98    年    3     月    9     日
                                書記官  李佳靜


司法院資訊處製作；財團法人民間司法改革基金會備份。
